【裁判字號】    89,上易,2021
【裁判日期】    891220
【裁判案由】    詐欺
【裁判全文】
臺灣高等法院高雄分院刑事判決                  八十九年度上易字第二二一號
    上  訴  人  台灣高雄地方法院檢察署檢察官
    被      告  丙○○
右上訴人因被告詐欺案件，不服台灣高雄地方法院八十八年度易字第五三七三號中華
民國八十九年十月二十七日第一審判決（起訴案號：台灣高雄地方法院檢察署八十六
年度偵續字第三九三號），提起上訴，本院判決如左：
    主  文
上訴駁回。
    事  實
一、公訴意旨略以：丙○○於民國八十五年六月間，經由證人李重毅之介紹而認識告
    訴人乙○○，再經由告訴人介紹而欲以新臺幣（下同）二千三百萬元向證人林信
    平購買信平營造股份有限公司（下稱「信平公司」）之經營執照後，明知其本身
    並無清償能力，竟基於意圖為自己不法所有之概括犯意，於八十五年七月二日及
    同年月二十五日，以開辦營造公司及前往臺東地區購買土地為由，經由李重毅保
    證，向告訴人分別借款三萬元及五萬元，並約定於八十五年七月三十日及同年八
    月二十五日清償，致使告訴人陷於錯誤，而分別交付前開款項，詎前開清償期限
    屆至後，迭經告訴人催討，被告均置之不理，拒絕返還前開款項，被告丙○○係
    犯刑法第三百三十九條第一項詐欺取財罪嫌等語。
二、公訴人認被告丙○○係犯刑法第三百三十九條第一項詐欺取財罪。係以被告丙○
    ○不否認借款一事，且有本票及借據影本附卷可稽等情為其論據。訊據被告丙○
    ○固不否認曾於八十五年七月間，向被告分別借款三萬元及五萬元，惟堅決否認
    有何詐欺取財犯行，辯稱：前開款項是被告和證人李重毅一起到臺東地區購買土
    地及辦仁愛之家的旅費，並打算用購買信平公司經營執照轉賣所得之利潤償還，
    惟前開購買信平公司經營執照一事因故未成，且告訴人拒不返還其因購買信平公
    司經營執照一事所持有伊簽發之支票，所以才至今未償還告訴人前開借款等語。
三、按犯罪事實應依證據認定之，無證據不得推定其犯罪事實，又不能證明被告犯罪
    者，應諭知無罪之判決，刑事訴訟法第一百五十四條、第三百零一條第一項分別
    定有明文；又按刑法第三百三十九條第一項詐欺取財罪之成立，須行為人主觀上
    有為自己或第三人不法所有之意圖，客觀上係以詐術使人將本人或第三人之物交
  付為要件，若行為人無不法所有之意圖，或未使用詐術，自難遽以該罪相繩。
四、經查：
（一）公訴人認被告丙○○涉有詐欺取財犯行，除據告訴人之指訴外，無非係以卷附
      被告所書立借據影本及簽發之本票影本各一紙，以為論據之基礎；然告訴人之
      指訴以使被告受刑事追訴處分為其目的，自應調查其他事証，以查其是否與事
      實相符，不能僅憑其片面指訴遽為不利於被告之認定。告訴人既迭於八十六年
      五月十日及八十六年十一月五日之告訴意旨狀，暨本件偵查及審理時，均自承
      與被告素不相識，係因證人李重毅之保證始借款予被告，與被告所述借貸情節
      互核大致相符，且證人李重毅於偵訊時證稱：「錢是顏某向楊某借的，因顏某
      要去臺東辦一個仁愛之家，因為沒有旅費，所以才向楊某借八萬元，而此八萬
      元則由我背書」（見八十七年五月二十七日偵訊筆錄），亦與被告所稱借款用
      途大致相符，顯見本件告訴人之所以借錢予被告，實係因與證人李重毅交情甚
      深之故，而非因被告施用詐術，致使其陷於錯誤而交付金錢。
（二）被告所書立借據及簽發之本票，固足証明其為借貸之憑証，但此並非詐欺之確
      切事証。
（三）再參以雙方確因購買信平公司經營執照一事未成而發生糾紛，有臺灣高雄地方
      法院八十九年度自字第八０號判決可按，故被告辯稱原本打算用購買信平公司
      經營執照轉賣所得之利潤償還前開借款等語，亦非不可採信，是應足認被告所
      為尚與刑法第三百三十九條第一項詐欺取財罪之犯罪構成要件有間，本件應屬
      民事債務糾葛。此外，復查無其他積極證據足認被告有何觸犯刑法第三百三十
      九條第一項之詐欺取財犯行，揆諸首揭規定及說明，自不遽以詐欺取財罪相繩
      ，應依法為無罪之諭知。
五、原審為無罪之諭知，經核尚無不合，檢察官上訴意旨略以，被告以買空賣空之方
    式向案外人詐購營造公司之經營權，以欲至台東開營造公司購買土地為餌，向告
    訴人借款，旋即音訊杳然，顯有不法意圖等語，指摘原判決不當，求為有罪之判
    決，並無可取，為無理由，應予駁回。
據上論斷，應依刑事訴訟法第三百六十八條，判決如主文。
本案經檢察官劉翼謀到庭執行職務。
中        華        民        國  八十九   年    十二  月    二十       日
                              臺灣高等法院高雄分院刑事第四庭
                                  審判長法官  莊  鎮
                        法官  陳吉雄
                                        法官  陳啟造
右甲本證明與原本無異。
不得上訴。
                                      書記官  黃貞嘉
中    華    民    國     八十九     年      十二      月    二十二      日
                                                                        Ｆ


司法院資訊處製作；財團法人民間司法改革基金會備份。
